最高法院刑事判決　　　　　　　　　　　　　　　八十八年度台上字第七二○八號
　　上　訴　人　甲○○○
右上訴人因偽造文書案件，不服台灣高等法院中華民國八十八年十月十三日第二審判
決（八十八年度上訴字第一六○三號，起訴案號：台灣彰化地方法院檢察署八十七年
度偵字第一○四一九、一一四○三、一一四○七、一一四○八號），提起上訴，本院
判決如左：
    主  文
上訴駁回。
    理  由
一、偽造私文書部分：
按刑事訴訟法第三百七十七條規定，上訴於第三審法院，非以判決違背法令為理由，
不得為之。是提起第三審上訴，應以原判決違背法令為理由，係屬法定要件。如果上
訴理由狀並未依據卷內訴訟資料，具體指摘原判決不適用何種法則或如何適用不當，
或所指摘原判決違法情事，顯與法律規定得為第三審上訴理由之違法情形，不相適合
時，均應認其上訴為違背法律上之程式，予以駁回。本件上訴人甲○○○上訴意旨略
稱：(一)、上訴人所組之合會在民國八十七年十月十五日宣布散會，曾知會所有會員，
並先後召開三次協調會說明善後處理問題，並提出上訴人唯一之不動產，即位於彰化
縣溪湖鎮○○路○段四二五巷七十三號房屋，交合會會員組成之自救委員會處理，絕
無預謀犯罪或逃匿他處使被害人求償無門之事，請重新審理詳予調查。(二)、上訴人居
住溪湖鎮達二、三十年，召募合會許久，皆為鄰居互相介紹，所召募合會中，如會員
關秀華、陳秀玉等成員於召募時原允諾參加，卻於開始起會後推託不能繼續參加，上
訴人礙於已開始起會，更改名冊困難，便自行吸收，此為無奈之決定，絕非預謀虛構
人頭，請求詳加調查真相，給予重審之機會。(三)、偵查中上訴人第一次出庭受訊時檢
察官謂本件牽連人數較多，將給上訴人時間與被害人協議和解，上訴人亦積極與被害
人商議解決之道，未料第二次偵訊時即遭羈押迄無法交保，檢察官將上訴人羈押，致
使上訴人無法與被害人繼續協商，乃被害人求償無門之主因。上訴人之房屋至今未處
理，亦無脫產行為，足證當初檢察官未給上訴人充裕時間，乃造成現今無法挽回之結
果等語。
惟查採證認事係屬事實審法院之職權，而法院憑以認定犯罪事實之證據，並不以直接
證據為限，即綜合各種直接、間接證據，本於推理作用，為其認定犯罪事實之基礎，
如不違背經驗法則與論理法則，亦非法所不許。原判決依憑上訴人之供述，被害人郭
鴻洲、莊玉婷、莊玉莉、莊玉秀、李清賢、施玉霞、姚陳秀花、梁美雲、林世昌、吳
素蜜、吳素嬌、楊英輔、鄭美惠、黃錦南、楊英全、林秀官、葉容惠、施秀媛、陳貞
蓮、施秀墨、施惠琴、黃素真之具狀陳述，及其等與證人黃陳勤、林淑珠、陳禮煌、
林貴祥、王吉伸、邱玉女、陳素蘭、何水枝、黃美怡、徐滿、施順欉、李靖信、徐素
真、吳進治、陳靖、高國政、關秀華、楊巫寶月、楊定洲等人於第一審偵審時之指述
，並卷附互助會會單、本票等影本等證據資料，為綜合之判斷，認上訴人有原判決事
實欄所載之犯行，因而撤銷第一審判決，改判論處上訴人連續行使偽造私文書，足以
生損害於他人罪刑，已詳敘其調查證據之結果及取捨證據認定犯罪事實之理由。並敘
明上訴人冒用會員署押，並記載利息於標單上，依民間習慣，係作為標會所用之標單
，屬準私文書，其偽造標單，持以行使得標，詐欺各該次活會會員會款，係牽連犯行
使偽造準私文書及詐欺取財罪。其偽造署押為偽造私文書之部分行為，偽造私文書後
持以行使，偽造之低度行為，應為行使之高度行為所吸收，均不另論罪。其多次偽造
標單並加以行使之行為，為連續犯，依法論以一罪並加重其刑，及依牽連犯規定從一
重之連續行使偽造私文書罪處斷。所為論斷均有卷存資料可資覆按，就形式上觀察，
要無採證認事違背經驗法則、論理法則，或有其他違背法令之情形。上訴意旨並未依
據卷內資料，具體指摘原審有何足以影響判決之證據應予調查，而未予調查；或原判
決有何具體違背法令之情形，徒憑己見仍執前詞，就原審採證認事職權之適法行使及
原判決已明白論斷之事項，任意指摘原審調查未盡，並就有無犯意及是否盡力為善後
處理等事項為單純事實之爭辯，且於上訴第三審後，空言請求法律審詳查案情真相云
云，核與法律規定得為第三審上訴理由之違法情形，不相適合，應認上訴人關於偽造
私文書部分之上訴，違背法律上之程式，予以駁回。
二、詐欺部分：
按刑事訴訟法第三百七十六條所列各罪之案件，經第二審判決者，不得上訴於第三審
法院，法有明文。本件上訴人牽連犯詐欺罪部分，原判決認係成立刑法第三百三十九
條第一項之罪，核屬刑事訴訟法第三百七十六條第四款之案件，依上開說明，既經第
二審判決，自不得上訴於第三審法院。縱此部分與前述上訴人行使偽造私文書部分有
牽連關係，為裁判上一罪，但其行使偽造私文書部分之上訴為不合法，本院應從程序
上予以駁回，而無從為實體上判決，對於輕罪之此部分，亦無從適用審判不可分原則
，為實體上審判。上訴人竟復提起上訴，顯為法所不許，應予駁回。
據上論結，應依刑事訴訟法第三百九十五條前段，判決如主文。
中      華      民      國    八十八    年     十二     月     十六     日
                              最高法院刑事第五庭
                                  審判長法官  董  明  霈
                                        法官  丁  錦  清
                                        法官  林  茂  雄
                                        法官  王  居  財
                                        法官  黃  一  鑫
      右正本證明與原本無異
                                              書  記  官
中      華      民      國    八十八    年     十二     月    二十一    日
